臺灣彰化地方法院員林簡易庭民事判決
111年度員簡字第163號
原      告  台新國際商業銀行股份有限公司

法定代理人  尚瑞強   
訴訟代理人  陳怡安  


被      告  胡仕振  
上列原告與被告胡仕振等人間請求撤銷遺產分割登記等事件，本
院不經言詞辯論，判決如下：
    主      文
原告之訴駁回。
訴訟費用由原告負擔。
    事實及理由
一、原告主張：被告胡仕振尚積欠原告新臺幣（下同）472,977
    元及其利息之債務未清償，而被告胡仕振之被繼承人邱敬明
    亡後遺有如附表所示之遺產（下稱系爭遺產），被告胡仕振
    並未聲明拋棄繼承，自應與被繼承人邱敬明之其他繼承人共
    同繼承系爭遺產，竟與其他繼承人協議由被告胡＊＊繼承系爭
    遺產，並辦理繼承登記，被告胡仕振顯係將其應繼承之財產
    權利無償移轉予被告胡＊＊，致其陷於無資力，原告債權無以
    受償，已害及原告之債權，爰依民法第244條第1項、第4項
    之規定提起本件訴訟等語。並聲明：㈠被告間就系爭遺產於
    民國110年2月16日所為之遺產分割協議，及於110年3月24日
    所為之分割繼承登記，均應予撤銷。㈡被告胡＊＊應將系爭遺
    產於110年3月24日之分割繼承登記予以塗銷。
二、按原告起訴不合程式或不備其他要件者，法院應以裁定駁回
    之，但其情形可以補正者，應定期間先命補正，民事訴訟法
    第249條第1項第6款定有明文。次按起訴，應以訴狀表明下
    列各款事項，提出於法院為之：一、當事人及法定代理人。
    二、訴訟標的及其原因事實。三、應受判決事項之聲明；當
    事人書狀，除別有規定外，應記載當事人姓名及住所或居所
    ；當事人為法人、其他團體或機關者，其名稱及公務所、事
    務所或營業所民事訴訟法第244條第1項、第116條第1項第1
    款分別定有明文。原告起訴狀列「胡＊＊」為被告，但其個人
    資料不詳，亦未載明胡＊＊究為何人，雖有記載住址，但未表
    明其他個人資料，亦無從確認該址是否為其正確住居所，原
    告起訴與前開應備程式不合。經本院裁定命被告於收受裁定
    後7日內補正胡＊＊之正確之姓名、住居所及足資特定被告之
    資料，該裁定已於111年5月17日送達原告，由其送達代收人
    之受僱人收受，有送達證書附卷可稽，然原告迄今仍未補正
    ，其訴自屬欠缺起訴必備之程式，自應予駁回。
三、次按原告之訴，依其所訴之事實，在法律上顯無理由者，法
    院得不經言詞辯論，逕以判決駁回之，民事訴訟法第249條
    第2項定有明文。該條項於簡易訴訟程序亦有適用，此觀民
    事訴訟法第436條第2項自明。
四、又按債權人依民法第244條行使其撤銷權，如僅請求撤銷債
    務人之行為，則應以行為當事人為被告，即其行為為單獨行
    為時，應以債務人為被告，其行為為雙方行為時，應以債務
    人及其相對人為被告，故其行為當事人有數人時，必須一同
    被訴，否則應認其當事人之適格有欠缺（最高法院28年度渝
    上字第978號判決意旨參照）。而當事人之適格為權利保護
    要件之一，如有當事人不適格之情事，即欠缺權利保護要件
    ，法院即不得對之為實體之裁判。又關於當事人適格與否，
    為法院應依職權調查之事項，無論訴訟進行至如何之程度，
    應依職權隨時調查之；當事人提起民事訴訟，其當事人適格
    有欠缺者，毋庸命其補正（司法院院字第2351號解釋及最高
    法院27年度渝上字第2026號判決意旨參照）。再按遺產分割
    以消滅遺產公同共有關係為目的，而非旨在消滅個別財產之
    公同共有關係，其分割方法應對全部遺產全體為之，除被繼
    承人以遺囑禁止繼承人分割之遺產，及共同繼承人約定禁止
    分割之遺產外，應以全部遺產整體為分割，不得以遺產中之
    各個財產為分割之對象。本於相同法理，倘全體繼承人協議
    就被繼承人之全部遺產整體分割後，該分割遺產之協議即存
    在於被繼承人之遺產整體，並非僅就某個別遺產協議分割，
    故繼承人之債權人行使撤銷權時，亦應整體為之。
五、經查：本件被繼承人邱敬明之繼承人為被告胡仕振等4人，
    並共同簽訂遺產分割協議書等情，有彰化縣員林地政事務所
    函附系爭遺產分割繼承登記資料在卷可憑。依上開說明，原
    告如欲撤銷系爭遺產分割協議，自應以系爭遺產分割協議全
    體當事人為被告，當事人適格始無欠缺，然原告未將邱敬明
    之全體繼承人俱列為被告，自屬當事人不適格。又被繼承人
    邱敬明除附表所示不動產外，尚有其餘遺產，此有卷附財政
    部中區國稅局遺產稅免稅證明書影本附卷可參，原告僅以如
    附表所示之不動產訴請法院撤銷，亦於法有違。本院已於11
    1年5月16日以111年度員補字第172號裁定通知原告上開調閱
    資料已回，命原告於收受裁定之日起7日內，具狀補正全體
    被告之姓名、住居所、年籍資料及完整訴之聲明、起訴狀附
    表，該裁定業於111年5月17日送達原告，由其送達代收人之
    受僱人收受，原告僅具狀聲請閱卷，惟逾期迄未補正上開事
    項，有送達證書、收狀案件統計資料、收文資料查詢清單在
    卷可考，其當事人之適格顯有欠缺，且未以被繼承人邱敬明
    全部遺產之分配訴請法院撤銷，則依前揭說明，其提起本件
    訴訟，在法律上顯無理由，爰不經言詞辯論，逕以判決駁回
    之。
六、綜上所述，原告起訴有起訴不合法、當事人不適格等情形，
    其訴顯無理由，揆諸前揭規定，原告起訴不合法部分，於本
    件併為駁回之裁判，不另為裁定之諭知，至依其所訴之事實
    ，有當事人不適格、其訴顯無理由部分，爰不經言詞辯論，
    逕以判決駁回原告之訴。
七、依民事訴訟法第436條第2項、第249條第1項第6款、第2項、
    第78條，判決如主文。　　
中　　華　　民　　國　　111 　年　　5 　　月　　27　　日
                  員林簡易庭  法  官　黃士瑋
以上正本係照原本作成。
如不服本判決，須於判決送達後20日內，向本院提出上訴狀。（
須按他造當事人之人數附繕本）。如委任律師提起上訴者，應一
併繳納上訴審裁判費。
中　　華　　民　　國　　111 　年　　5 　　月　　27　　日
                              書記官  張莉秋                          
附表：
編號 財產種類 不動產坐落 權利範圍 1 土地 彰化縣○○鄉○○段000地號 1分之1